【裁判字號】    97,簡上,1273
【裁判日期】    980206
【裁判案由】    傷害
【裁判全文】
臺灣板橋地方法院刑事判決            97年度簡上字第1273號
上  訴  人  甲○○
即  被  告
上列上訴人即被告因傷害案件，不服本院簡易庭中華民國97年8
月29日簡字第5882號之第一審判決（聲請簡易判決處刑案號：97
年度偵字第13600號），提起上訴，本院管轄之第二審合議庭判
決如下：
   主  文
原判決撤銷。
甲○○共同傷害人之身體，處拘役參拾日，如易科罰金，以新臺
幣壹仟元折算壹日。
    事  實
一、甲○○與其弟李子庫（另由本院逕以簡易判決處刑確定）於
    民國96年8 月22日下午4 時許，在臺北縣新莊市○○街395
    巷56之1 號旁，因不滿乙○○受僱駕駛挖土機破壞甲○○所
    有之農舍及農作物，其2 人竟共同基於傷害之犯意聯絡，除
    由甲○○手持鐵剪1 支作勢攻擊（未成傷），同時以徒手拉
    扯乙○○頸部，並以手指刺戳乙○○左眼之外，李子庫則手
    持棍棒毆打乙○○之背部及身體等處，造成乙○○受有左背
    部挫傷瘀腫、左膕窩處挫傷瘀腫、左眼周圍挫傷腫脹併左眼
    球挫傷及結膜下出血之傷害。
二、案經乙○○告訴臺灣板橋地方法院檢察署檢察官偵查後聲請
    簡易判決處刑。
    理  由
壹、證據能力有無之認定
一、按被告以外之人於審判外之言詞或書面陳述，除法律有規定
    者外，不得作為證據。又被告以外之人於審判外之陳述，經
    當事人於審判程序同意作為證據，法院審酌該言詞陳述或書
    面陳述作成時之情況，認為適當者，亦得為證據。當事人、
    代理人或辯護人於法院調查證據時，知有第159條第1項不得
    為證據之情形，而未於言詞辯論終結前聲明異議者，視為有
    前項之同意，刑事訴訟法第159條第1項及第159條之5分別定
    有明文。查告訴人乙○○於警詢時之陳述，雖不合刑事訴訟
    法第159 條之2 、第159 條之3 有關傳聞法則例外之要件，
    惟公訴人、被告就前開審判外之言詞陳述，均業於本院準備
    程序中及審理時表示對於證據能力沒有意見，同意做為證據
    ，且迄於本案言詞辯論終結前亦未再聲明異議，本院審酌該
    等言詞或書面陳述作成之情況，核無違法取證及證明力明顯
    過低之瑕疵，亦認為以之作為證據為適當，故依諸上開規定
    ，前揭告訴人乙○○於警詢時之陳述，具有證據能力。
二、又按被告以外之人於偵查中向檢察官所為之陳述，除顯有不
    可信之情況者外，得為證據，刑事訴訟法第159條之1第2 項
    亦有明文。所謂不可信性情況，法院應審酌被告以外之人於
    陳述時之外在環境及情況，例如：陳述時之心理狀況、有無
    受到外力干擾等，以為判斷是否有形式上顯然不可採信之依
    據。查證人乙○○於檢察官偵查時，係以證人之身份陳述，
    其後並經告以具結義務及偽證處罰，命證人朗讀結文後具結
    ，係於負擔偽證罪之處罰心理下證述，並以具結擔保其供述
    之真實性，又無受其他不當外力干擾之情形，是證人乙○○
    於偵查中在檢察官面前具結所為之證述，查無顯然不可信之
    情況，依上開刑事訴訟法第159 條之1 第2 項規定，自得為
    證據。
貳、認定本案犯罪事實之證據及理由
一、訊據被告甲○○固不否認有於上開時地在場與告訴人乙○○
    發生爭執，並相互拉扯之事實，惟矢口否認有何傷害之犯行
    ，辯稱：當時伊等都還在那裡種田，他們要整地就闖入，伊
    沒有打人，也沒有與告訴人乙○○互毆，伊不知道乙○○受
    傷的原因云云。經查：被告確有於本件案發時地與其弟即被
    告李子庫分別以徒手、木棍共同毆打告訴人之事實，除業據
    告訴人乙○○於警詢時及偵查中一致指證明確之外，嗣於本
    院審理時亦進一步具結證稱：「（檢察官問：你當時是如何
    受傷？）我被甲○○、李子庫兄弟毆打。李子庫拿棍子打我
    ，甲○○拿鐵剪打我。」、「（檢察官問：毆打你的細節如
    何？）他們一來就打我，是李子庫先動手，我當時彎著在除
    草，他們一來就拿棍子打我。」、「（檢察官問：是否你與
    甲○○先起衝突？）是。他一來就打我，還用手指插我眼睛
    。」、「（審判長問：甲○○過來時有無跟你說話？）他說
    土地是他們的，拉我的衣服，問我何人叫我來整理土地，我
    告訴他是地主叫我來的，他有叫我聯絡地主，但是我聯絡不
    上，他就繼續拉我的衣服，還罵我三字經，我就沒有理他，
    甲○○過來時，手上已經拿了開山刀，後來拉我時，手上還
    有一支鐵剪，這時開山刀不知道到哪裡去了，後來他扯住我
    的脖子，用指甲戳我的眼睛，我沒有反應，因為旁邊還有鄰
    居在看，我也不能怎樣。我不知道李子庫何時過來，他過來
    時手持棍子打我的肩膀及腿部及屁股及手臂，李子庫打我時
    ，甲○○在旁邊看，沒有繼續打我。」、「（審判長問：甲
    ○○究竟有無拿鐵剪打你？）他只是作勢要拿鐵剪打我，是
    我要抵擋時，手肘有撞到鐵剪的把手。」等語，且被告甲○
    ○於警詢及偵查中亦均自承其當時有與乙○○發生「互毆」
    一事，堪信證人乙○○上開所指遭被告甲○○等人毆打而受
    傷之情節，尚非無據，堪值採信，是被告甲○○事後猶一再
    辯稱：伊並未與乙○○互毆，不知乙○○如何受傷云云，無
    非一時卸責之詞，委不足為採。此外，本件復有行政院衛生
    署臺北醫院診斷證明書2 張及現場照片8 張附卷可稽，是以
    本件事證明確，被告犯行堪予認定，應予依法論科。
二、核被告所為，係犯刑法第277 條第1 項之傷害罪。其與同案
    被告李子庫間就上開犯行，有犯意聯絡及行為分擔，是為共
    同正犯。爰審酌被告前曾有犯誣告罪之前科紀錄，素行不佳
    ，且於本件僅因細故即公然對被害人暴力相向，與其弟各以
    徒手及木棍共同毆打被害人，其動機與目的均難謂正當，復
    參酌其動手傷害之情節，所造成被害人損害程度以及於事發
    後雖自始坦承有毆打被害人之行為，然嗣又改口否認犯行，
    犯後態度不佳等一切情狀，量處如主文所示之刑，並諭知易
    科罰金之折算標準，以資懲儆。至原審認被告罪證明確，予
    以論罪科刑，固非無見，惟原審漏未審酌被告於動手毆打被
    害人之際，另持鐵剪作勢欲加以毆打之情節，容有違誤，是
    被告提起上訴雖無理由，惟原審判決既有上開違誤之處，自
    應由本院撤銷原判決，另為適法之判決。
據上論斷，應依刑事訴訟法第455條之1第1項、第3項、第369 條
第1項前段、第370條但書、第364條、第299 條第1項前段，刑法
第28條、第277 條第1 項、第41條第1 項前段，刑法施行法第1
條之1 ，判決如主文。
本案經檢察官黃明絹到庭執行職務。
中    華    民    國    98    年    2     月    6     日
                     刑事第二十庭
                          審判長法  官    汪怡君
                                法  官    楊筑婷
                                法  官    楊仲農
上列正本證明與原本無異。
本件不得上訴。
                                書記官    陳香君
中    華    民    國    98    年    2     月    10    日
中華民國刑法第277條
（普通傷害罪）
傷害人之身體或健康者，處 3 年以下有期徒刑、拘役或 1 千元
以下罰金。
犯前項之罪因而致人於死者，處無期徒刑或 7 年以上有期徒刑；
致重傷者，處3年以上10年以下有期徒刑。


司法院資訊處製作；財團法人民間司法改革基金會備份。
